【裁判字號】    97,交聲,243
【裁判日期】    980203
【裁判案由】    違反道路交通管理處罰條例聲明異議
【裁判全文】
臺灣苗栗地方法院交通事件裁定         97年度交聲字第243號
原處分機關  交通部公路總局新竹區監理所苗栗監理站
異  議  人
即受處分人  甲○○
代  理  人  江維森
上列異議人即受處分人因違反道路交通管理處罰條例案件，對於
交通部公路總局新竹區監理所苗栗監理站於民國97年11月7 日所
為之竹監苗字第裁54-F00000000號處分（原舉發案號：苗縣警交
字第F00000000 號）聲明異議，本院裁定如下：
    主  文
異議駁回。
    理  由
一、按汽車已領有號牌而未懸掛或不依指定位置懸掛，處汽車所
    有人新臺幣3,600 元以上10,800元以下罰鍰，並吊銷其牌照
    ，禁止其行駛，道路交通管理處罰條例第12條第1 項第7 款
    、第2 項分別定有明文。又汽車號牌懸掛位置，除原設有固
    定位置外，汽車號牌每車兩面，應正面懸掛於車輛前後端之
    明顯適當位置端之明顯適當位置，交通安全規則第11條第1
    項第1 款規定甚明。
二、原處分意旨略以：異議人即受處分人甲○○所有車牌號碼LU
    - 5735號自用小貨車於民國97年9 月17日18時12分許，由代
    理人江維森駕駛行經苗栗縣苗栗市○○路，為苗栗縣警察局
    交通警察隊員警舉發「未縣掛前車牌（已領號牌未依規定懸
    掛）」違規；嗣異議人於應到案日期前提出申訴表示不服，
    經原處分機關函請原舉發單位調查結果，仍認異議人確有前
    開違規行為，乃依道路交通管理處罰條例第12條第1 項第7
    款、第2 項暨違反道路交通管理事件統一裁罰標準及處理細
    則第41條第4 項規定，於97年11月7 日裁處異議人罰鍰新臺
    幣（下同）5,400 元並牌照吊銷，原處分並無不法等語。
三、聲明異議意旨略以：異議人代理人違規時地遭員警舉發前車
    牌未依規定位置懸掛，當時告訴警員因貨車車齡老舊，螺絲
    銹蝕，車牌臨時掉下來，況且車上也無任何東西可固定，必
    須開到車廠處理，且異議人將車牌暫放擋風玻璃內明顯之處
    ；再者，處罰條例並沒有明文規定應懸掛在前方保桿或任何
    地方，只規定應正面懸掛於車輛前後端明顯適位置，為此向
    法院聲明異議，請求撤銷原處分等語。
四、經查：
（一）異議人對於代理人江維森在上揭時、地，駕駛車號LU-573
      5 號自用小貨車為警攔停之事實，並不否認，且有原舉發
      單位即苗栗縣警察局交通警察隊舉發違反道路交通管理事
      件通知單1 份及採證照片1 張在卷足憑。
（二）次依證人即本件舉發員警劉孫春錢於本院審理時到庭具結
      證稱：「當天那時段發現LU-5735 號自用小貨車未懸掛前
      車牌，我就去攔停，攔停後駕駛人未懸掛前車牌是違規行
      為，後來駕駛人說車牌是剛掉下來不久，他說車牌是放在
      駕駛室即駕駛座下面，我問他有無帶出來，他就從駕駛座
      下拿出」、「我說你未懸掛號牌，他才將車牌放在車窗上
      」、「（所以你看到駕駛人車輛時，他車牌有無放在車窗
      上？）沒有，是事後才放的」、「（你有無檢查他車牌懸
      掛的位置？）有，但沒有怎麼，只是上面有二個洞」、「
      （樣子看起來像不是像是不小心掉落的？）不像」等語綦
      詳（見本院97年12月24日訊問筆錄）。衡諸證人劉孫春錢
      係依法執行公務之人員，與異議人素不相識，並無宿怨，
      亦無仇隙，應無甘冒自身觸犯偽證罪之風險而設詞誣攀之
      理，故其證言應堪採信。
（三）異議人雖以前詞置辯，然按道路交通管理處罰條例12條第
      1 項第7 款之所由設，乃立法者為使汽車所有人就其行政
      法上義務之違反應負其行政處罰責任，以加強道路交通管
      理之行政目的所為之規定。而牌照係辨識車籍之最重要依
      據，為使用路人輕易知悉行駛於路上之車輛為何人所有，
      藉以保障行車安全，維護社會秩序。準此，號牌懸掛之角
      度、幅度，亦應使用路人得以辨識其車牌號碼方屬適當位
      置，非謂僅懸掛於車輛後端即足。且車輛應依指定位置懸
      掛車輛號牌之本旨，係在辨識車籍、特定車輛，對交通安
      全之維護有事前管理、事後規制追究之功效，茲事體大。
      衡諸異議人上開車輛車牌掉落時地情狀，並無不能於行車
      前即時修復安裝之情，且上開車輛之駕駛人江維森係考領
      有合法駕駛執照，對汽車行車須依規定懸掛車牌，當知悉
      甚稔，詎其為求便利，於上開掉落車牌未修復安裝妥當之
      前，即逕行駕車行駛於道路上，難謂無違規之故意。再者
      ，異議人既為上開違規車輛之所有人，對於保持汽車行駛
      之完備性，本應具注意義務，於車輛老舊、車前保險桿掛
      置車牌位置之螺絲易於鬆脫之狀態下，理應小心防範，惟
      其猶不注意致螺絲再度鬆脫而使車牌掉落，於掉落後又未
      立即修復，縱其辯稱已將車牌置放於擋風玻璃處，惟擋風
      玻璃並非車牌懸掛之指定位置，難認係車輛前端之明顯位
      置甚明。
（四）至異議人代理人江維森聲請傳喚證人傅宥銓欲證明車牌係
      放在車窗上，不是從駕駛座拿出來云云，惟依證人傅宥銓
      於本院審理時證稱：「（在被警察攔下來之前，開車的過
      程有沒有發生什麼事情？）沒有」、「（途中江維森有沒
      有下車過，再上來？）沒有」、「（途中有沒有其他的駕
      駛人與你們車子揮手、招手，跟你們講話？）途中我們在
      府前路右轉時，只有看到警察跟我們揮手」、「（你上車
      時，有看到車子的車牌在那裡嗎？）我沒有注意，被警察
      攔下來時，我才看到他的車牌在擋風玻璃前面，就是夾在
      擋風玻璃上面」、「（你是在被警察攔下來之後，才發現
      車牌在那裡？）對」、「（你上車時有沒有看到車牌在擋
      風玻璃那裡？）我沒有特別注意」、「（你有看到江維森
      從哪裡把車牌拿過來嗎？）我不知道。」等語（見本院98
      年1 月20日訊問筆錄），顯見證人傅宥銓對於上開車牌原
      來及事後之位置均不知悉，是其證詞尚難遽為有利於異議
      人之認定。
（五）另交通警員掣單舉發違反道路交通管理處罰條例所列之違
      規事實，本質上為行政處分，係公務員基於職務上權力，
      依法就特定之具體事件所為具公法上效果之單方行政行為
      ，基於公務員為公法上行為具有公信力之原則，該行政處
      分當可被推定為有效，且本件亦查無任何證據足資證明執
      勤員警有何捏造事實違法取締之不法情事。異議人雖提出
      有證人傅宥銓可證明其置辯之前詞為真實，惟依據上開證
      人於98年1 月20日本院審理時到庭之證述（見上開日期訊
      問筆錄），並未能就執勤員警之舉發如何有誤，提出對異
      議人有利之證據供本院參酌，則執勤員警本其維護交通秩
      序、安全職責所為之舉發，自應受到合法、正確之推定，
      是異議人所為之指摘，經核並無依據。從而，異議人有於
      上述時、地已領號牌未依規定懸掛之行為，且經合法舉發
      一事應堪認定。
五、綜上所述，本件異議人既有前揭領有號牌未懸掛之違規行為
    ，原處分機關依道路交通管理處罰條例第12條第1 項第7 款
    、第2 項之規定及違反道路交通管理事件統一裁罰基準表，
    裁處異議人罰鍰5,400 元，並牌照吊銷，核無違法或不當之
    情事，聲明異議意旨僅執前詞，任意指摘原處分，並無理由
    ，應予駁回。
六、據上論斷，應依道路交通管理處罰條例第87條第2 項，道路
    交通案件處理辦法第19條，裁定如主文。
中    華    民    國    98    年    2     月    3     日
                  交通法庭  法  官  林 卉 聆
上正本證明與原本無異。
如不服本裁定應於送達後5 日內向本院提出抗告狀。
                            書記官  楊 慧 萍
中    華    民    國    98    年    2     月    3     日


司法院資訊處製作；財團法人民間司法改革基金會備份。
